臺灣高等法院刑事判決
110年度上訴字第475號
上  訴  人  
即  被  告  羅際暐


選任辯護人  劉  楷律師
            黃智靖律師
上列上訴人因毒品危害防制條例案件，不服臺灣桃園地方法院10
9年度訴字第852號，中華民國109年11月3日第一審判決（起訴案
號：臺灣桃園地方檢察署108年度偵字第28777號、109年度偵字
第18268號），提起上訴，本院判決如下：
    主  文
上訴駁回。     
羅際暐緩刑伍年，緩刑期間付保護管束，並向檢察官指定之政府
機關、政府機構、行政法人、社區或其他符合公益目的之機構或
團體，提供貳佰肆拾小時之義務勞務，及接受法治教育伍場次。
    理  由
一、本案經本院審理結果，認第一審以被告犯共同販賣第三級毒
    品未遂罪，處有期徒刑2年，並諭知沒收如附表一編號1至3
    所示之物，認事用法及沒收之諭知並無不當，量刑亦稱妥適
    ，應予維持，除補充被告於本院準備程序及審理中之自白外
    ，並引用如附件第一審判決書記載之事實、證據及理由。
二、被告上訴意旨略以：
（一）被告所為本案犯行應有刑法第59條規定之適用：
　　　被告本案所為所欲販賣第三級毒品次數僅有1次，對象為2
      人，對價金額為新臺幣（下同）9000元，該次販賣數量非
      鉅，被告為獲得約3000元之報酬而遭他人利用販賣毒品，
      其犯罪手段及主觀犯意對於法秩序之侵害難謂鉅大，且被
      告犯行全程經警方監控交易過程，因此毒品不可能流入市
      面，被告係受他人指示為本案犯行，就整體犯罪計畫而言
      ，並非居於犯罪決策者及主要角色地位，可見被告所為本
      案販賣第三級毒品之犯罪情節，相較於大量、長期販賣毒
      品之毒販而言，對於社會治安及國民健康之危害相對較小
      ，其主觀惡性與自始策劃謀議及謀取暴利之毒梟亦自屬有
      別，是依最高法院95年度台上字第788號、107年度台上字
      第4016號、106年度台上字第263號判決意旨，及憲法第23
      條所揭示之比例原則，自應依刑法第59條規定衡酌上情，
      予以減輕其刑。被告所為本案犯行雖有刑法第25條第2項
      及毒品危害防制條例第17條第2項減刑規定之適用，但依
      法並無排除刑法第59條之適用，然原審因之不適用刑法第
      59條衡量被告個案情節，顯有判決不適用法則之違誤。
（二）被告自幼成長單親家庭，僅有高中肄業之智識程度，案發
      時甫滿23歲，年紀尚輕，涉世未深，因家中經濟問題，一
      時失慮而罹刑章，且無任何犯罪前科紀錄，犯後於偵查至
      審理均坦認犯行之態度可認良好，且被告目前有正當工作
      ，自109年9月23日起擔任公司一般生產員，有在職證明書
      可按，可見被告犯後確實悔悟，已重行回歸正途，而無再
      犯之可能。
（三）綜上，本件被告所為本案犯行，縱適用上開減刑規定遞減
      輕刑責後，仍須量處有期徒刑1年9月以上之有期徒刑，顯
      有過重之虞，顯與罪刑相當、比例原則不符，且被告所為
      本案犯行客觀上足以引起一般人同情，應有刑法第59條規
      定之適用，並衡酌被告年紀尚輕，如入監執行，恐難回歸
      正常生活，並請准予宣告緩刑以啟自新。　　　　　　
三、經查：
（一）本件無適用刑法第59條酌減其刑之餘地：　　　
 　1、按犯罪之情狀顯可憫恕，認科以最低刑度仍嫌過重者，得
      酌量減輕其刑，刑法第59條定有明文。刑法第59條關於犯
      罪之情狀顯可憫恕，認科以最低刑度仍嫌過重者，得減輕
      其刑之規定，係立法者賦予審判者之自由裁量權，俾就具
      體之個案情節，於宣告刑之擇定上能妥適、調和，以濟立
      法之窮（最高法院107年度台上字第4016號、106年度台上
      字第4052號判決意旨參照），刑法第59條之酌量減輕其刑
      ，必須犯罪另有特殊之原因與環境等等，在客觀上足以引
      起一般同情，認為即予宣告法定低度刑期尤嫌過重者，始
      有其適用（最高法院108年度台上字第64號、107年度台上
      字第177號判決意旨參照），而所謂法定最低度刑，固包
      括法定最低本刑；惟遇有其他法定減輕之事由者，則應係
      指適用其他法定減輕事由減輕後之最低度刑而言。倘被告
      別有其他法定減輕事由者，應先適用法定減輕事由減輕其
      刑後，猶認其犯罪之情狀顯可憫恕，即使科以該減輕後之
      最低度刑仍嫌過重者，始得適用刑法第59條規定酌量減輕
      其刑（最高法院105年度台上字第417號、103年度台上字
      第1630號判決意旨參照）。又所謂「犯罪之情狀」，與同
      法第57條規定科刑時應審酌之一切情狀，並非有截然不同
      之領域，於裁判上酌減其刑時，仍得就包括同法第57條所
      列舉事項之犯罪一切情狀，依其程度予以全盤考量，審酌
      其犯罪有無特殊之原因與環境，在客觀上足以引起一般同
      情，以及宣告法定（或依法減輕後）最低刑度，是否猶嫌
      過重等可憫恕之事由，以為判斷是刑法第59條所謂犯罪之
      情狀，乃泛指與犯罪相關之各種情狀，自亦包含同法第57
      條所定10款量刑斟酌之事項，亦即該2法條所稱之情狀，
      並非有截然不同之領域。94年2月2日修正公布，95年7月1
      日施行之刑法第59條修正立法理由稱：「本條所謂『犯罪
      之情狀可憫恕』，自係指裁判者審酌第57條各款所列事項
      以及其他一切與犯罪有關之情狀之結果」等語，亦同此旨
      趣故適用第59條酌量減輕其刑時，並不排除第57條所列舉
      10款事由之審酌，惟其程度應達於確可憫恕，始可予以酌
      減（有最高法院107年度台上字第4016號、106年度台上字
      第263號、105年度台上字第3437號判決意旨參照）。此外
      ，刑法第59條94年修正理由，為防免法定刑流於虛設，以
      及刑法第59條酌減其刑之規定遭濫用，刑法第59條應從嚴
      適用（最高法院107年度台非字第156號判決意旨參照）。
   2、經查：　　　
　　  本件被告所為本案犯行為販賣第三級毒品之重罪，所為除
      漠視國家禁制毒品流通之法令外，更使國民身心健康、社
      會整體秩序暴露於受嚴重危害之風險，且我國除積極查緝
      毒品案件，並於各大媒體廣泛宣傳反毒，被告既為身心成
      熟之成年人，對上情難諉為不知，竟漠視法令規定共同販
      賣第三級毒品愷他命及4-甲基甲基卡西酮，所為對他人身
      心健康及我國社會秩序危害風險非輕，客觀上已難引起一
      般同情，雖被告稱其第一次參與販賣毒品，並因警方監控
      下未完成犯行，即毒品經警方查扣，並未流入市面，然被
      告於本案參與販毒集團，所參與負責將毒品交付給購毒者
      並收取現金亦屬重要，因本案經警方執行網路巡邏發現異
      狀而查獲，以致未遂，並非被告自行中止其犯行，又被告
      所為本案犯行，經依修正前毒品危害防制條例第17條第2
      項及刑法第25條第2項規定遞減輕其刑，尚無科以法定最
      低度刑仍嫌過重之情，並參酌上開法規之立法目的，係為
      防止毒品氾濫，影響國人健康，維護國內治安，倘遽予憫
      恕被告並減輕其刑，無法達到刑罰特別預防之目的，且衡
      諸社會一般人客觀標準，並無何等足以引起一般同情之客
      觀情狀而應予以憫恕，本院因認不宜依刑法第59條規定酌
      減其刑，以符毒品危害防制條例嚴禁毒害之立法意旨。是
      被告上訴意旨所稱其所為本案犯行情節輕微，請求依刑法
      第59條規定酌減其刑，即無足採。
（二）綜上，原審以被告涉犯如原判決所示共同販賣第三級毒品
      未遂罪之犯行事證明確，經依毒品危害防制條例第17條第
      2項及刑法第25條第2項規定依法遞減輕其刑，並具體明確
      說明被告所為客觀上不足以引起一般人同情，亦無宣告法
      定最低刑度仍嫌過重之情形，而認與刑法第59條酌量減刑
      之規定不符，不另適用刑法第59條規定減輕其刑部分，並
      無違法或不當，被告前開上述意旨指摘原判決不當，為無
      理由，應予駁回。
四、附條件緩刑諭知部分：
（一）按受2年以下有期徒刑、拘役或罰金之宣告，而有未曾因
      故意犯罪受有期徒刑以上刑之宣告之情形者，認以暫不執
      行為適當者，得宣告2年以上5年以下之緩刑，其期間自裁
      判確定之日起算，刑法第74條第1項第1款定有明文；又緩
      刑宣告，得斟酌情形，為預防再犯所為之必要命令，刑法
      第74條第2項第8 款亦定有明文。而行為經法院評價為不
      法之犯罪行為，且為刑罰科處之宣告後，究應否加以執行
      ，乃刑罰如何實現之問題。依現代刑法之觀念，在刑罰制
      裁之實現上，宜採取多元而有彈性之因應方式，除經斟酌
      再三，認確無教化之可能，應予隔離之外，對於有教化、
      改善可能者，其刑罰執行與否，則應視刑罰對於行為人之
      作用而定。倘認有以監禁或治療謀求改善之必要，固須依
      其應受威嚇與矯治之程度，而分別施以不同之改善措施（
      入監服刑或在矯治機關接受治療）；反之，如認行為人對
      於社會規範之認知並無重大偏離，行為控制能力亦無異常
      ，僅因偶發、初犯或過失犯罪，刑罰對其效用不大，祇須
      為刑罰宣示之警示作用，即為已足，此時即非不得緩其刑
      之執行，並藉違反緩刑規定將入監執行之心理強制作用，
      謀求行為人自發性之改善更新。而行為人是否有改善之可
      能性或執行之必要性，固係由法院為綜合之審酌考量，並
      就審酌考量所得而為預測性之判斷，但當有客觀情狀顯示
      預測有誤時，亦非全無補救之道，法院仍得在一定之條件
      下，撤銷緩刑（刑法第75條、第75條之1），使行為人執
      行其應執行之刑，以符正義。由是觀之，法院是否宣告緩
      刑，有其自由裁量之職權，祇須行為人符合刑法第74條第
      1 項所定之條件，法院即得宣告緩刑，與行為人犯罪情節
      是否重大，並無絕對必然之關聯性（最高法院102 年度台
      上字第4161號判決意旨參照）。
（二）被告前未曾因故意犯罪受有期徒刑以上刑之宣告，有本院
      被告前案紀錄表在卷可按（見本院卷第85頁），其所為本
      件共同販賣第三級毒品未遂犯行，助長毒品氾濫，所生危
      害非微，且為警查獲後於偵查中仍一再否認，迄至檢察官
      偵查中才承認販賣第三級毒品之犯行（見偵字第18268號
      偵查卷第208至209頁），固應嚴予非難，惟本件被告坦認
      犯行後，即說明參與本案販賣第三級毒品之經過，接受刑
      事制裁，可認被告確有面對己身罪行之省悟，被告經此偵
      查及審理程序及刑之諭知，當知警惕，信無再犯之虞；本
      院審酌上情，認被告前所受刑之宣告以暫不執行為適當，
      爰依刑法第74條第1項第1款規定，宣告緩刑5年，以啟自
      新；並審酌被告所為造成毒品氾濫、危害他人健康，並為
      使被告勿再僅因金錢需求下即參與犯罪之觀念及率性、衝
      動行為，確切明瞭不得以任何理由為違法行為，及其本次
      行為之不當與所生危害，爰依刑法第74條第2項第5款、第
      8款規定，諭知被告於緩刑期間內應向檢察官指定之政府
      機關、政府機構、行政法人、社區或其他符合公益目的之
      機構或團體，提供240小時之義務勞務，並接受法治教育
      課程5場次，以免再犯。又本院既命被告於緩刑期間應為
      刑法第74條第2項第5款、第8款之事項，依刑法第93條第1
      項第2款之規定，自應併予宣告被告於緩刑期間付保護管
      束，俾能由觀護人予以適當督促，並發揮附條件緩刑制度
      之立意，以觀後效。 
據上論斷，應依刑事訴訟法第368條、第373條，刑法第74條第1
項第1款、第2項第5款、第8款、第93條第1項第2款，判決如主文
。
本案經檢察林岷奭提起公訴，檢察官戴文亮到庭執行職務。
中　　華　　民　　國　　110 　年　　5 　　月　　13　　日
                  刑事第十四庭  審判長法　官  黃斯偉
                                      法　官  許泰誠
                                      法　官  程克琳
以上正本證明與原本無異。
持有第三級毒品罪，不得上訴。
其餘如不服本判決，應於收受送達後20日內向本院提出上訴書狀
，其未敘述理由者，並得於提起上訴狀後20日內向本院補提理由
書（均須按他造當事人之人數附繕本）「切勿逕送上級法院」。
                                      書記官  劉靜慧 
中　　華　　民　　國　　110 　年　　5 　　月　　14　　日
〔附件〕
臺灣桃園地方法院刑事判決　　　　　　　109年度訴字第852號
公　訴　人　臺灣桃園地方檢察署檢察官 
被　　　告　羅際暐　男　（民國00年0月00日生）
                    身分證統一編號：Z000000000號
                    住新竹縣○○鎮○○里0鄰○○○00號
選任辯護人　黃智靖律師
            劉楷律師
被　　　告　方靖筌　男　（民國00年0月0日生）
                    身分證統一編號：Z000000000號
                    住○○市○○區○○路0段000號3樓
指定辯護人　本院公設辯護人廖彥傑
上列被告因違反毒品危害防制條例案件，經檢察官提起公訴（10
9年度偵字第18268號、108年度偵字第28777號），本院判決如下
：
    主  文
羅際暐共同販賣第三級毒品，未遂，處有期徒刑貳年。
方靖筌幫助販賣第三級毒品未遂，處有期徒刑陸月。又持有第三
級毒品純質淨重五公克以上，處有期徒刑肆月，如易科罰金，以
新臺幣壹仟元折算壹日。
扣案如附表一編號1至3及附表二所示之物均沒收。
    事  實
一、羅際暐明知愷他命及4-甲基甲基卡西酮均係毒品危害防制條
    例第2條第2項第3款所規範之第三級毒品，未經許可依法不
    得販賣，竟與真實姓名年籍不詳綽號「阿龍」之成年人共同
    基於販賣第三級毒品以營利之犯意聯絡，由「阿龍」負責刊
    登販售毒品訊息及找尋買家，羅際暐負責交付毒品與買家之
    分工方式，於民國109年6月5日19時49分許、同日20時4分許
    ，在臺灣地區某不詳地點，「阿龍」先傳送「萬能鐘錶行正
    原裝進口、經典調酒600元、買五送一」等販售毒品訊息與
    不特定人。後警員於109年6月7日20時許，佯裝為購毒者向
    「阿龍」議定交易之數量與價格後，「阿龍」即聯繫羅際暐
    ，並在桃園市中壢區某處將扣案如附表一所示之愷他命6包
    及含第三級毒品4-甲基甲基卡西酮成分之咖啡包18包交與羅
    際暐。嗣於109年6月7日20時20分許，羅際暐搭乘尚不知情
    之方靖筌駕駛之車牌號碼000-0000號自用小客車趕抵約定之
    交易地點即桃園市○○區○○○路0段00巷00號之潮汽車旅館103
    室內與警員碰面，方靖筌見羅際暐與警員在確認毒品交易之
    數量及價錢，即知悉羅際暐係欲販賣上開愷他命及毒品咖啡
    包，竟基於幫助販賣第三級毒品之犯意，當場要求確認警員
    之身分及察看現場有無埋伏，俟羅際暐將愷他命及含第三級
    毒品4-甲基甲基卡西酮成分之咖啡包交與警員確認時，警員
    隨即表明身分將羅際暐、方靖筌逮捕致毒品買賣未能完成，
    並當場扣得如附表一所示之物。
二、方靖筌明知愷他命係毒品危害防制條例所管制之第三級毒品
    ，不得非法持有，竟基於持有第三級毒品純質淨重5公克（
    起訴書事實欄二誤載為20公克，應予更正）以上之犯意，於
    108年10月4日22時許，在桃園市○○區○○路000號之凱悅KTV中
    壢店內，向真實姓名年籍均不詳綽號「小鄭」之成年男子，
    以新臺幣（下同）45,000元購得重量不詳之愷他命15包（扣
    案時剩餘數量詳如附表二所示）而持有之。後於108年10月5
    日2時30分許，為警在桃園市○鎮區○○路0段00號前查獲，並
    扣得如附表二所示之物，而查悉上情。
三、案經桃園市政府警察局刑事警察大隊報告臺灣桃園地方檢察
    署檢察官偵查起訴。
    理  由
一、按被告以外之人於審判外之陳述，雖不符刑事訴訟法第159
    條之1至159條之4之規定，而經當事人於審判程序同意作為
    證據，法院審酌該言詞陳述或書面陳述作成時之情況，認為
    適當者，亦得為證據，刑事訴訟法第159條之5第1項定有明
    文。查，檢察官、被告羅際暐、方靖筌及辯護人對於本判決
    所引用之審判外言詞或書面陳述，均明示同意有證據能力（
    見本院訴字卷第90、138頁），本院審酌該具有傳聞證據性
    質之證據，其取得過程並無瑕疵，與待證事實具有關連性，
    證明力非明顯過低，以之作為證據係屬適當，認俱得為證據
    。
二、事實欄一所示之事實，業據被告羅際暐、方靖筌分別於警詢
    、偵查中與本院準備程序及審理時均坦承不諱（見偵字第18
    268號卷第19至25頁、第33至41頁、第149至152頁、第153至
    157頁、第161至162頁、第188至189頁、第207至209頁，本
    院聲羈字第300號卷第26至28頁、第44至45頁，訴字卷第34
    至38頁、第88至89頁、第137至139頁、第206至209頁），復
    有車牌號碼000-0000號自用小客車駕車路線查詢資料、桃園
    市政府警察局桃園分局搜索扣押筆錄、扣押物品目錄表、警
    員職務報告、錄音譯文、桃園市政府警察局刑事警察大隊被
    採尿人尿液暨毒品真實姓名與編號對照表、桃園市政府警察
    局刑事警察大隊109年7月28日桃警刑大五字第1090015410號
    函暨詮昕科技股份有限公司109年6月30日D0000000號藥物檢
    驗報告、內政部警政署刑事警察局109年8月4日刑鑑字第109
    0061921號鑑定書各1份及簡訊翻拍照片、刑案現場照片等（
    見偵字第18268號卷第51至79頁、第83頁、第219至227頁）
    在卷可稽，並有扣案如附表一所示之物可佐；另事實欄二所
    示之事實，亦據被告方靖筌於警詢、偵查中與本院準備程序
    及審理時均坦承不諱（見偵字第28777號卷第13至19頁、第7
    5至77頁、第143至144頁，本院訴字卷第137頁、第207至209
    頁），復有桃園市政府警察局保安警察大隊搜索扣押筆錄、
    扣押物品目錄表、桃園市政府警察局刑事警察大隊108年11
    月12日桃警刑大五字第1080022565號函暨交通部民用航空局
    航空醫務中心108年10月28日航藥鑑字第0000000號、第0000
    000Q號毒品鑑定書各1份及刑案現場照片等（見偵字第28777
    號卷第33至38頁、第47至53頁、第99至103頁、第117至119
    頁）在卷可參，並有扣案如附表二所示之物可佐，足認被告
    羅際暐、方靖筌上開任意性自白均與事實相符，應堪採信。
    綜上，被告羅際暐上開販賣第三級毒品未遂；被告方靖筌幫
    助販賣第三級毒品未遂及持有第三級毒品純質淨重5公克以
    上之犯行，洵堪認定，皆應予依法論科。
三、論罪科刑：
  ㈠新舊法比較：按行為後法律有變更者，適用行為時之法律；
    但行為後之法律有利於行為人者，適用最有利於行為人之法
    律，刑法第2條第1項定有明文。被告羅際暐、方靖筌行為後
    ，毒品危害防制條例第4條第3項、第11條第5項及第17條第2
    項已於109年1月15日修正公布，並自同年7月15日生效施行
    。經查：
  ⒈關於毒品危害防制條例第4條第3項部分：
    修正前該項規定：「製造、運輸、販賣第三級毒品者，處7
    年以上有期徒刑，得併科新臺幣7百萬元以下罰金」，修正
    後該項規定：「製造、運輸、販賣第三級毒品者，處7年以
    上有期徒刑，得併科新臺幣1千萬元以下罰金」；經比較新
    舊法結果，修正後毒品危害防制條例第4條第3項之販賣第三
    級毒品罪之構成要件雖未變更，然已提高罰金刑之法定刑度
    ，自以修正前之規定較有利於被告羅際暐、方靖筌，是依刑
    法第2條第1項前段規定，就事實欄一部分，應適用被告羅際
    暐、方靖筌行為時即修正前毒品危害防制條例第4條第3項之
    規定論處。
  ⒉關於毒品危害防制條例第11條第5項部分：
    修正前該項規定：「持有第三級毒品純質淨重20公克以上者
    ，處3年以下有期徒刑，得併科新臺幣30萬元以下罰金」，
    修正後該項規定：「持有第三級毒品純質淨重5公克以上者
    ，處2年以下有期徒刑，得併科新臺幣20萬元以下罰金」；
    經比較新舊法結果，修正後毒品危害防制條例第11條第5項
    之持有第三級毒品罪之構成要件及刑度均有所更動；修正前
    該項規定持有第三級毒品純質淨重20公克以上者，始構成犯
    罪，然依修正後之規定，持有第三級毒品純質淨重5公克以
    上者即構成犯罪，並降低有期徒刑、罰金刑之上限；又本案
    被告方靖筌持有如附表二所示之第三級毒品愷他命之純質淨
    重為20.4550公克，故不論適用新法或舊法均構成犯罪，惟
    因修正後之規定之法定刑較低，是以修正後之規定對被告方
    靖筌較為有利，故依刑法第2條第1項但書規定，就事實欄二
    部分應適用新修正毒品危害防制條例第11條第5項之規定處
    斷。
  ⒊關於毒品危害防制條例第17條第2 項部分：
    修正前該項規定：「犯第4條至第8條之罪於偵查及審判中均
    自白者，減輕其刑」，修正後該項則規定：「犯第4條至第8
    條之罪於偵查及歷次審判中均自白者，減輕其刑」，經比較
    新舊法結果，修正後毒品危害防制條例第17條第2項規定犯
    販賣第三級毒品罪者，須於偵查及「歷次」審判中均自白，
    方得依該條規定減輕其刑，相較於修正前係規定除偵查中自
    白外，僅須於審判中曾經自白即可減刑，自以修正前之規定
    較有利於被告羅際暐、方靖筌，是依刑法第2條第1項前段規
    定，就事實欄一部分應適用被告羅際暐、方靖筌行為時即修
    正前毒品危害防制條例第17條第2項之規定。
  ㈡按愷他命及4-甲基甲基卡西酮均係毒品危害防制條例第2條第
    2項第3款所規範之第三級毒品，依法不得持有、販賣。是核
    被告羅際暐上開所為，係犯修正前毒品危害防制條例第4條
    第3項、第6項之販賣第三級毒品未遂罪；被告方靖筌就事實
    欄一所為，係犯刑法第30條第1項前段、修正前毒品危害防
    制條例第4條第3項、第6項之幫助販賣第三級毒品未遂罪，
    就事實欄二所為，係犯毒品危害防制條例第11條第5項之持
    有第三級毒品純質淨重5公克以上罪。至被告羅際暐在賣出
    上開第三級毒品前，基於販賣之意圖而持有第三級毒品之低
    度行為，應為其販賣之高度行為所吸收，不另論罪。又被告
    羅際暐與真實姓名年籍均不詳綽號「阿龍」之成年人就販賣
    第三級毒品未遂之犯行，有犯意聯絡及行為分擔，應論以共
    同正犯。再被告方靖筌所犯幫助販賣第三級毒品未遂罪、持
    有第三級毒品純質淨重5公克以上罪間，犯意各別、行為互
    異，應予分論併罰。
  ㈢刑之減輕部分：
  ⒈本件被告羅際暐、方靖筌就上開販賣及幫助販賣第三級毒品
    未遂之犯行，客觀上雖已著手於販賣及幫助販賣行為之實行
    ，惟因佯裝購毒者之警方自始即不具購買毒品真意而就毒品
    交易未有達成真實合意而不遂，均為未遂犯，爰依刑法第25
    條第2項之規定減輕其刑。
  ⒉又被告方靖筌明知被告羅際暐當天係要販售毒品第三級毒品
    予他人，而基於幫助之犯意，提醒並協助被告羅際暐確認購
    毒者之身分及現場狀況，為提供構成要件行為以外之助力，
    為幫助犯，爰依刑法第30條第2項之規定減輕其刑。
  ⒊再犯毒品危害防制條例第4條至第8條之罪於偵查及審判中均
    自白者，減輕其刑，修正前毒品危害防制條例第17條第2項
    定有明文。又該條項規定所謂「自白」，係指行為人坦承販
    賣毒品罪構成要件行為之全部或主要部分而言。經查，被告
    羅際暐、方靖筌於偵查及審判中就事實欄一所示販賣及幫助
    販賣第三級毒品未遂之犯行均自白不諱（見偵字第18268號
    卷第188至189頁、第207至209頁，本院訴字卷第88至89頁、
    第137頁、第208至209頁），應依修正前毒品危害防制條例
    第17條第2項之規定，減輕其刑。
  ⒋按犯罪情狀顯可憫恕，即認科以最低刑度仍嫌過重者，得酌
    量減輕其刑，刑法第59條定有明文。所謂犯罪情狀顯可憫恕
    ，應就犯罪一切情狀，予以全盤考量，審酌其犯罪有無可憫
    恕之事由，即有無特殊之原因與環境，在客觀上足以引起一
    般同情，以及宣告法定最低度刑，是否猶嫌過重等等，以為
    判斷（最高法院51年台上字第899號判例、70年度第6次刑事
    庭會議決議、95年度台上字第6157號、97年度台上字第352
    號判決意旨參照）。次按刑法第59條所謂「犯罪之情狀」顯
    可憫恕，與刑法第57條所稱之審酌「一切情狀」，二者意義
    雖有不同，於裁判酌量減輕其刑時，本應就犯罪一切情狀（
    包括刑法第57條所列舉之十款事項），予以全盤考量，審酌
    其犯罪有無可憫恕之事由，以為判斷。故適用第59條酌量減
    輕其刑時，並不排除第57條所列舉十款事由之審酌。倘法院
    就犯罪一切情狀全盤考量，並敘明被告犯罪之情狀顯可憫恕
    ，認科以最低度刑仍嫌過重，且其裁量權之行使未有濫用或
    不當者，即有其適用（最高法院103年度台上字第4174號判
    決意旨參照）。又販賣第三級毒品罪之法定刑為「處7年以
    上有期徒刑，得併科新臺幣7百萬元以下罰金」，修正前毒
    品危害防制條例第4條第3項定有明文。然縱同為販賣毒品之
    人，其原因動機不一，犯罪情節未必盡同，或有係大盤毒梟
    者，亦有屬中、小盤商者，甚或僅止於吸毒者友儕間為求互
    通有無之有償轉讓者，其販賣行為所造成危害社會之程度自
    屬有異，自非不可依客觀之犯行與主觀之惡性二者加以考量
    其情狀，是否有可憫恕之處，適用刑法第59條之規定酌量減
    輕其刑，期使個案裁判之量刑，能斟酌至當，符合比例原則
    。查，被告方靖筌原為白牌計程車司機，案發當天應友人即
    被告羅際暐之請託下載送其前往潮汽車旅館103室時，原不
    知被告羅際暐係欲為上開販賣第三級毒品未遂之犯行，當場
    見被告羅際暐與佯裝為購毒者之警員確認毒品交易之數量及
    價錢時，始知悉被告羅際暐係欲販賣愷他命及毒品咖啡包，
    並基於友情而要求確認警員之身分及察看現場有無埋伏等情
    ，業據被告羅際暐、方靖筌供述明確（見偵字第18268號卷
    第207至209頁，本院訴字卷第137頁），是被告方靖筌所為
    固有不該，然考量其為本案幫助販賣第三級毒品未遂之行為
    ，並且販賣對象僅有1人，惡性與販賣毒品之大、中盤商不
    同，且觀其上開犯罪情節，尚屬輕微，對於社會秩序與國民
    健康之危害相較而言較為有限，足認被告方靖筌就該次犯行
    縱依刑法第25條第2項、第30條第2項及修正前毒品危害防制
    條例第17條第2項之規定，遞減輕其刑，仍不免有情輕法重
    之感。從而，本院經斟酌上情並依一般國民之生活經驗與法
    律感情，認犯罪情狀不無可憫恕之處，爰就被告方靖筌上開
    幫助販賣第三級毒品未遂之犯行部分，依刑法第59條規定酌
    減其刑。又被告羅際暐、方靖筌各有如上所述之減輕事由，
    爰依法遞減其刑。
  ⒌至辯護人雖稱被告羅際暐應依刑法第59條減輕其刑等語（見
    本院訴字卷第209至210頁）。惟查，被告羅際暐前開所犯販
    賣第三級毒品未遂罪之犯行，業經本院分別適用修正前毒品
    危害防制條例第17條第2項及刑法第25條第2項之規定減輕其
    刑，是已無科以最低度刑仍嫌過重之情形，且被告羅際暐無
    視於政府反毒政策及宣導，知悉愷他命及4-甲基甲基卡西酮
    係法律嚴格禁止販賣、持有之違禁物，以及販賣毒品對社會
    治安之破壞及國人身心健康之戕害甚鉅，染毒更能令人捨身
    敗家，毀其一生，竟甘冒重典，對於社會之危害性甚為嚴重
    ，本院認為依被告羅際暐之犯罪情狀，並無可憫恕之情形，
    且在客觀上不足以引起一般人同情，亦無宣告法定最低刑度
    仍嫌過重之情形，自不得再依刑法第59條規定酌量減輕其刑
    ，併此敘明。
  ㈣爰以行為人之責任為基礎，審酌被告羅際暐、方靖筌均明知
    第三級毒品愷他命及4-甲基甲基卡西酮具成癮性，竟無視國
    家杜絕毒品犯罪之禁令，因一時貪念而為事實欄一所示販賣
    及幫助販賣毒品未遂之犯行，被告方靖筌另為事實欄二所示
    持有第三級毒品純質淨重5公克之犯行，其等所為均實屬不
    該，惟考量被告羅際暐、方靖筌坦承犯行之犯後態度，兼衡
    被告羅際暐於警詢及本院審理時自陳為高中肄業之教育程度
    、以園藝工作為業、家庭經濟狀況勉持（見偵字第18268號
    卷第19頁，本院訴字卷第211頁），被告方靖筌於警詢中自
    陳為大學肄業之智識程度、家庭經濟狀況勉持（見偵字第28
    777號卷第13頁），併參酌其等犯罪之動機、目的及手段等
    一切情狀，就被告羅際暐、方靖筌分別如事實欄一、二所示
    之犯行，各量處如主文所示之刑，並就被告方靖筌如事實欄
    二所示犯行之宣告刑，諭知易科罰金之折算標準，以資警惕
    。
四、沒收部分：
  ㈠按毒品危害防制條例第18條第1項後段規定查獲之第三、四級
    毒品，無正當理由而擅自持有者，沒入銷燬之；此應沒入銷
    燬之毒品，專指查獲施用或持有（未成罪）之第三、四級毒
    品而言；倘屬同條例相關法條明文規定處罰之犯罪行為，即
    非該條項應依行政程序沒入銷燬之範圍；再同條例對於查獲
    之製造、運輸、販賣、意圖販賣而持有、以非法方法使人施
    用、引誘他人施用及轉讓、持有一定數量以上第三、四級毒
    品之沒收，並無特別規定，如其行為已構成犯罪，則該毒品
    即屬不受法律保護之違禁物，應回歸刑法之適用，依刑法第
    38條第1項之規定沒收之，始為適法（最高法院98年度台上
    字第2889號、99年度台上字第2733號判決意旨可資參照）。
    查，扣案如附表一編號1、2所示之物，經鑑驗結果確各含有
    第三級毒品愷他命、4-甲基甲基卡西酮成分等情，有桃園市
    政府警察局刑事警察大隊被採尿人尿液暨毒品真實姓名與編
    號對照表、桃園市政府警察局刑事警察大隊109年7月28日桃
    警刑大五字第1090015410號函暨詮昕科技股份有限公司109
    年6月30日D0000000號藥物檢驗報告、內政部警政署刑事警
    察局109年8月4日刑鑑字第1090061921號鑑定書各1份等（見
    偵字第18268號第83、221頁、第225至227頁，本院訴字卷第
    117頁、第127至128頁）在卷可稽，而此部分毒品係被告羅
    際暐販賣第三級毒品未遂犯行而查獲之第三級毒品，為違禁
    物，依前揭說明，自應依刑法第38條第1項規定，宣告沒收
    。而包裝上開毒品之包裝袋共24個，雖經鑑定機關於鑑定時
    儘可能將原送驗包裝袋內毒品與包裝袋分離後各別秤重，然
    以現今所採行之鑑驗方式，原送驗包裝袋內仍會殘留微量毒
    品而無法完全析離，是就該24個包裝袋應整體視為毒品，併
    予諭知沒收之。至於鑑驗耗損之毒品，因已滅失，爰不另宣
    告沒收，併此敘明。
  ㈡又按犯第4條至第9條、第12條、第13條或第14條第1項、第2
    項之罪者，其供犯罪所用之物，不問屬於犯罪行為人與否，
    均沒收之，毒品危害防制條例第19條第1項定有明文。查，
    扣案如附表一編號3所示之行動電話1支，係供被告羅際暐本
    案聯繫販賣毒品事宜所用等情，業據被告羅際暐於本院準備
    程序及審理中供認明確（見本院卷第34頁、第206至207頁）
    ，應依毒品危害防制條例第19條第1項之規定，不問屬於犯
    罪行為人與否，宣告沒收。又前揭之物既經扣案而無全部或
    一部不能沒收之虞，就前揭應沒收之物自無諭知如不能沒收
    應予追徵其價額之必要，附此敘明。
  ㈢另扣案如附表二所示之結晶共15袋，經送驗後，確均含有第
    三級毒品愷他命成分，有交通部民用航空局航空醫務中心10
    8年10月28日航藥鑑字第0000000號、第0000000Q號毒品鑑定
    書各1份（見偵字第28777號卷第117、119頁）在卷為憑，係
    被告方靖筌犯本案持有第三級毒品純質淨重5公克以上罪所
    查獲之違禁物，不問屬於被告方靖筌與否，均應依刑法第38
    條第1項之規定，宣告沒收。又裝盛上開毒品之包裝袋共15
    個，因依該等扣案物之狀態及現今所採行之鑑驗方法，仍會
    殘留微量毒品，難以與所附著外之包裝袋析離，故應將之一
    體視為毒品，同依刑法第38條第1項之規定宣告沒收。至於
    毒品鑑驗時所耗損之毒品部分，因已用罄不存在，自無庸另
    為沒收之諭知。
  ㈣至扣案如附表一編號5、6所示之物，雖為被告羅際暐所有，
    惟均與本案無關等情，業據被告羅際暐供明在卷（見本院訴
    字卷第206頁），又附表一編號4所示之物係被告方靖筌為事
    實欄一所示幫助行為之前所用乙情，亦經本院認定如上，卷
    內亦無其他積極事證可認該等扣案物與被告羅際暐、方靖筌
    事實欄一所示犯行相關，自無從為沒收之諭知，併此敘明。
據上論斷，應依刑事訴訟法第299條第1項前段，修正前毒品危害
防制條例第4條第3項、第6項、第17條第2項，毒品危害防制條例
第11條第5項、第19條第1項，刑法第11條、第2條第1項、第28條
、第30條、第25條第2項、第59條、第41條第1項前段、第38條第
1項，判決如主文。
本案經檢察官林岷奭提起公訴，檢察官李信龍到庭執行職務。
中　　華　　民　　國　 109　　年　　11　　月　　3 　　日
                  刑事第十八庭 審判長法  官  葉韋廷
                                     法  官  陳宏璋
                                     法  官  顏嘉漢
以上正本證明與原本無異。
如不服本判決應於收受判決後20日內向本院提出上訴書狀，並應
敘述具體理由。其未敘述上訴理由者，應於上訴期間屆滿後20日
內向本院補提理由書(均須按他造當事人之人數附繕本)「切勿逕
送上級法院」。
                                     書記官　張晏齊
中　　華　　民　　國　 109　　年　　11　　月　　4 　　日
附表一：
編號 物品名稱 數量 備註  1 白色結晶 6包（含包裝袋6個，驗前含袋總重6.8816公克） 檢出愷他命成分（見偵字第18268號卷第83、221頁，本院訴字卷第117頁）  2 毒品咖啡包 18包（驗前總毛重134.06公克，驗前總淨重116.78公克，取樣0.94公克，純度2％） 檢出第三級毒品4-甲基甲基卡西酮成分（見偵字第18268號卷第225至227頁，本院訴字卷第127至128頁）  3 IPHONE 6行動電話（IMEI：000000000000000號） 1支（含門號0000000000號之SIM卡1張） 見偵字第18268 號卷第63頁  4 IPHONE X行動電話 1支（含門號0000000000號之SIM卡1張）   5 IPHONE 6S PLUS行動電話 1支（含門號0000000000號之SIM卡1張）   6 現金 15,700元  
附表二：
編號 物品名稱 數量 備註  1 白色結晶 15袋（含包裝袋15個，合計毛重24.9220公克，淨重22.0420公克，取樣0.0129公克，餘重22.0291公克，純度92.8％，純質淨重20.04550公克） 含第三級毒品愷他命成分（見偵字第28777號卷第117、119頁） 
附錄本案論罪科刑法條
修正前毒品危害防制條例第4條
製造、運輸、販賣第一級毒品者，處死刑或無期徒刑；處無期徒
刑者，得併科新臺幣2千萬元以下罰金。
製造、運輸、販賣第二級毒品者，處無期徒刑或7年以上有期徒
刑，得併科新臺幣1千萬元以下罰金。
製造、運輸、販賣第三級毒品者，處7年以上有期徒刑，得併科
新臺幣7百萬元以下罰金。
製造、運輸、販賣第四級毒品者，處5年以上12年以下有期徒刑
，得併科新臺幣3百萬元以下罰金。
製造、運輸、販賣專供製造或施用毒品之器具者，處1年以上7年
以下有期徒刑，得併科新臺幣1百萬元以下罰金。
前五項之未遂犯罰之。
毒品危害防制條例第11條
持有第一級毒品者，處3年以下有期徒刑、拘役或新臺幣30萬元
以下罰金。
持有第二級毒品者，處2年以下有期徒刑、拘役或新臺幣20萬元
以下罰金。
持有第一級毒品純質淨重十公克以上者，處1年以上7年以下有期
徒刑，得併科新臺幣1百萬元以下罰金。
持有第二級毒品純質淨重二十公克以上者，處6月以上5年以下有
期徒刑，得併科新臺幣70萬元以下罰金。
持有第三級毒品純質淨重五公克以上者，處2年以下有期徒刑，
得併科新臺幣20萬元以下罰金。
持有第四級毒品純質淨重五公克以上者，處1年以下有期徒刑，
得併科新臺幣10萬元以下罰金。
持有專供製造或施用第一級、第二級毒品之器具者，處1年以下
有期徒刑、拘役或新臺幣10萬元以下罰金。